最高法院刑事判決　　　　　　　　　　　　　　　　九十三年度台上字第八五七號
　　上訴人　台灣高等法院台南分院檢察署檢察官
　　被　告　甲○○
右上訴人因被告偽造文書案件，不服台灣高等法院台南分院中華民國九十年八月七日
第二審更審判決（九十年度上更(一)字第一七九號，起訴案號：台灣嘉義地方法院檢察
署八十六年度偵字第一一一四號），提起上訴，本院判決如左：
    主  文
上訴駁回。
    理  由
按刑事訴訟法第三百七十七條規定，上訴於第三審法院，非以判決違背法令為理由，
不得為之。是提起第三審上訴，應以原判決違背法令為理由，係屬法定要件。如果上
訴理由狀並未依據卷內訴訟資料，具體指摘原判決不適用何種法則或如何適用不當，
或所指摘原判決違法情事，顯與法律規定得為第三審上訴理由之違法情形，不相適合
時，均應認其上訴為違背法律上之程式，予以駁回。本件原判決以公訴意旨略稱：被
告甲○○意圖供行使之用，於民國八十五年十月二十一日，未得其子周琮淋（原名周
立偉）之授權或同意，偽造「周立偉」為發票人、發票日八十五年十月二十一日、面
額新台幣八百七十八萬元之本票乙紙，於同月二十二日，在嘉義縣水上鄉柳林國民小
學內，交付不知情之債權人陳由美，以換回其配偶周光輝（已死亡）未兌現之支票及
本票等情，因認被告涉有刑法第二百零一條第一項偽造有價證券罪嫌。經審理結果，
以被告自始否認有偽造「周立偉」為上開本票共同發票人之情事，辯稱其交付該本票
予陳由美時，發票人欄僅有「甲○○」與「周廖鴻」之簽名，並無「周立偉」之簽名
等語。而上開本票經內政部警政署刑事警察局鑑定結果，雖認「周立偉」之簽名與被
告字跡相符，但併指明可供比對之筆跡太少，鑑定結果僅供參考等語，對於本票上「
周立偉」之簽名是否確係被告所偽造，無法為肯定之判斷，尚難僅憑此項不明確之鑑
定結果，為不利於被告之認定。嗣再送請鑑定，以紅外線照射下所呈現之影像反應，
研判發票人欄「甲○○」與「周廖鴻」之簽名係同一支筆或油墨成分相近之不同一支
筆所寫，「周立偉」之簽名則非同一支筆書寫。則被告於簽發上開本票時，衡情不可
能預見日後發生爭訟，於簽完自己及周廖鴻姓名後，再換另一支筆偽造「周立偉」之
簽名。且第一審法院囑託前台灣省政府警政廳刑事警察大隊實施測謊鑑定，被告與周
琮淋對於上開本票是否出於偽造等相關問題，均無不實反應，有各該鑑驗通知書足憑
。再，被告之配偶周光輝於七十五年至七十八年間因生意週轉之需，陸續簽發票據向
陳由美借款，迨八十五年十月間被告交付上開本票予陳由美時，周光輝簽發之票據均
已罹於時效，倘其有意逃避周光輝之債務，自無另簽發本票予陳由美之必要，更無偽
造「周立偉」為共同發票人之動機。至周琮淋改名後，仍有使用其原名「周立偉」簽
發支票之情形，尤不能執為被告偽造上開本票之論據。因認不能證明被告犯罪，爰維
持第一審諭知無罪之判決，駁回檢察官在第二審之上訴，已綜合全部卷證資料，詳加
斟酌論斷。從形式上觀察，並無違背法令之情形存在。上訴意旨，對於原判決以無證
據證明被告犯罪，究竟如何違背法令，未依據卷內訴訟資料具體指摘，僅泛稱周琮淋
經常以其原名「周立偉」簽發本票，故陳由美收受「周立偉」名義為共同發票人之上
開本票，毋庸懷疑；且被告應陳由美之要求，事後補簽「周立偉」為共同發票人，屬
合理之推定；原判決認被告不可能以另一支在本票上筆書寫「周立偉」，亦有矛盾，
復以陳由美不願接受測謊鑑定，認其動機可疑，顯違經驗法則等語，徒憑己見，漫就
原審取捨證據及判斷其證明力職權之適法行使，及判決內已明白論斷之事項，為空泛
之爭執，不符第三審上訴之法定要件。又刑事訴訟法第三百七十九條第十款所定應調
查之證據範圍，以事實審審判中案內所存在與待證事實有關之證據為限；至蒐集證據
乃檢察官或自訴人之職責，案內不存在之證據，法院自無依職權蒐集調查之義務。查
內政部警政署刑事警察局所為筆跡鑑定結果，不能遽為不利於被告之認定，判決內已
斟酌論敘綦詳；上訴意旨，以原審未另蒐集被告之筆跡資料再送鑑定等語，任意指摘
原判決未盡調查之能事，亦非第三審上訴之合法理由。上訴意旨指摘之各節，均與法
律規定得為第三審上訴理由之違法情形，不相適合，其上訴為違背法律上之程式，應
予駁回。
據上論結，應依刑事訴訟法第三百九十五條前段，判決如主文。
中　　　華　　　民　　　國　　九十三　　年　　　二　　　月　　二十六　　日
                              最高法院刑事第四庭
                                  審判長法官  紀  俊  乾
                                        法官  黃  正  興
                                        法官  劉  介  民
                                        法官  陳  東  誥
                                        法官  洪  明  輝
      右正本證明與原本無異
                                              書  記  官
中　　　華　　　民　　　國　　九十三　　年　　　三　　　月　　　二　　　日
                                                                        Ｋ
